臺灣基隆地方法院刑事判決　
111年度易字第33號
公  訴  人  臺灣基隆地方檢察署檢察官
被      告  郭福壽



上列被告因竊盜案件，經檢察官提起公訴（110年度偵字第5429
號），本院判決如下：
    主  文
郭福壽犯竊盜罪，累犯，處拘役參拾伍日，如易科罰金，以新臺
幣壹仟元折算壹日。
    事  實
一、郭福壽意圖為自己不法之所有，基於竊盜之犯意，於民國11
    0年8月16日12時14分許，在基隆市○○區○○○路00○00號「OK便
    利商店基隆成功店」，徒手竊取貨架上該店店長林敏忠所管
    領之紅標純米酒（下稱米酒）1瓶（售價新臺幣【下同】45
    元）、同榮特選燒鰻（下稱燒鰻罐頭）1罐（售價48元），
    得手後將前開商品藏放在其穿著之褲子口袋內，並至收銀台
    以另1瓶米酒及其指示林敏忠自收銀台後方拿取之新樂園5號
    香菸1包欲結帳，藉此掩飾竊盜行為，然仍為正於收銀台結
    帳之林敏忠發現，喝令郭福壽取出口袋內所竊取之商品，並
    當場報警，始悉上情。
二、案經林敏忠訴由基隆市警察局第一分局報告臺灣基隆地方檢
    察署檢察官偵查起訴。
    理  由
壹、程序事項
一、按法院認為應科拘役、罰金或應諭知免刑或無罪之案件，被
    告經合法傳喚無正當理由不到庭者，得不待其陳述逕行判決
    ，刑事訴訟法第306條定有明文。查被告郭福壽並未在監或
    在押，且經合法傳喚，於本院111年3月17日審理期日無正當
    理由不到庭，有臺灣高等法院在監在押全國紀錄表、送達證
    書、該日審判筆錄存卷可查，而本院認本案係應科處拘役之
    案件，爰依上開規定，不待其陳述，逕為一造辯論判決。
二、本判決以下所引用之證據，公訴人、被告於本案言詞辯論終
    結前，均未爭執其證據能力，本院審酌該等證據作成或取得
    之狀況，並無非法或不當取證之情事，且無顯不可信之情況
    ，復經本院於審判期日就上開證據依法進行調查、辯論，自
    均具有證據能力。
貳、實體事項
一、被告於警詢、偵訊時固坦承其於上開時、地，拿取該店貨架
    上之米酒1瓶、燒鰻罐頭1罐，且結帳前即將前開商品放在其
    穿著之褲子口袋內等情不諱，惟矢口否認有何竊盜之犯行，
    辯稱：我沒有袋子，所以習慣把商品都放在口袋內，米酒部
    分我想說結帳時1瓶刷2次條碼就好，燒鰻罐頭則是我忘記拿
    出來結帳了，我有放150元在收銀台結帳，足夠買米酒2瓶及
    燒鰻罐頭1罐，我沒有要買香菸云云，經查：
㈠、被告於上開時間，在告訴人即店長林敏忠所經營、址設基隆
    市○○區○○○路00○00號「OK便利商店基隆成功店」內，拿取貨
    架上之米酒1瓶、燒鰻罐頭1罐，並將前開商品放入自身之口
    袋內等情，為被告所是認，且據證人即告訴人林敏忠於警詢
    、偵訊時證述明確，並有贓物認領保管單、監視器畫面擷圖
    、證物照片等件（見偵卷第29至41頁）在卷可稽，復經本院
    當庭勘驗現場監視器畫面無訛，有本院勘驗筆錄及畫面截圖
    等件在卷可考（見本院卷第36至37頁、第41至45頁），此部
    分事實先堪認定。
㈡、被告雖以前揭情詞置辯，惟查：⒈
  ⒈證人即告訴人於警詢、偵訊時證稱：被告進入店內，我正在
    收銀台幫其他客人結帳，他先拿了1瓶米酒放到收銀台，之
    後又在店裡逛，但我從監視鏡發現他把商品塞進口袋，我覺
    得很可疑，就去檢查一下貨架，發現燒鰻罐頭1罐不見了，
    但我先不動聲色，等被告到收銀台結帳時，他又要我拿1包
    新樂園5號香菸，要把他在收銀台上放的那瓶米酒及香菸一
    起結帳，此時我方喝令他把竊取的商品拿出來，他便從褲子
    右邊口袋拿出1瓶米酒，我這時才發現他還有偷米酒，但還
    是懷疑短少的燒鰻罐頭也是他偷的，所以再次喝令他把竊取
    的商品拿出來，他又從褲子左邊口袋拿出1罐燒鰻罐頭，我
    便將店裡的自動門關閉並報警。被告結帳時有放150元至收
    銀台，但原先在收銀台上的米酒1瓶45元、他叫我拿的新樂
    園5號香菸1包80元，再加上他口袋取出的米酒1瓶45元、燒
    鰻罐頭1罐48元，150元是不足支付全部商品的等語。
  ⒉經本院當庭勘驗現場監視器畫面，結果如下（影片無時間軸
    ，均以時序記載），有本院勘驗筆錄及畫面截圖等件在卷可
    考（見本院卷第36至37頁、第41至45頁）：
    ①畫面一開始超商店員（即告訴人）正為1名客人（下稱A男
      ）結帳【截圖編號1】。
    ②出現1 名身穿深色上衣男子（即被告郭福壽），進入超商
      朝畫面左下方之方向走去【截圖編號2】，消失於畫面中
      。
    ③被告將手持之米酒1瓶放置收銀台後【截圖編號3至4】，又
      走向畫面左下角，告訴人視線隨被告行動方向看去（此時
      被告已消失於畫面中）。
    ④告訴人仍為A男結帳中，過程中多次瞄向被告之方向【截圖
      編號5】。
    ⑤被告再次返回收銀台（畫面中可見被告手上沒有再拿取其
      他物品【截圖編號6】），被告邊撥打電話，邊在收銀台
      附近徘徊，告訴人則暫時離開收銀台位置再返回，而後，
      被告走至收銀台位置，指向收銀台後上方之方向，告訴人
      依指揮至該處拿取不詳之商品放在收銀台，被告即欲以該
      商品及收銀台上之米酒1瓶結帳。
    ⑥告訴人大聲喝斥被告將口袋物品交出，被告始將口袋中另1
      瓶米酒取出並向告訴人稱「你給我算進去（臺語）」【截
      圖編號7】。
    ⑦告訴人又手指被告口袋稱：還有東西！還有！我要叫警察
      ！被告見狀立刻向告訴人道歉。告訴人稱：你罐頭拿出來
      ！被告便將口袋中罐頭取出【截圖編號8】。
    ⑧告訴人開始撥打電話報警稱有竊盜現行犯。被告隨即向告
      訴人道歉並稱：把收銀台所有東西都結一結。告訴人回稱
      ：你別鬧（繼續撥打電話）。
    ⑨被告將現金放置收銀台後稱：我錢給你喔。即轉身試圖離
      開超商。告訴人旋將大門抵住。
    ⑩告訴人持續撥打電話報警，被告則向告訴人稱「失禮啦（
      臺語）」。
    ⑪而後，被告欲趁客人進門之際離開超商，亦為告訴人及在
      場客人阻止【截圖編號9】。被告不斷向告訴人道歉，欲
      拿出錢結帳，遭告訴人拒絕。
    ⑫3名員警到場【截圖編號10】，告訴人告知警方案發經過，
      惟因店內僅其1人上班，下午方能提供監視器畫面及至警
      局做筆錄。
    ⑬其中2名員警先將被告帶離。另1名員警留下蒐證並請告訴
      人協調其他店員到店支援，因須帶同告訴人並持監視器畫
      面至警局確認上情。
  ⒊告訴人前揭證述，核與勘驗現場監視器畫面所顯示之被告原
    先僅以其先拿至收銀台之米酒1瓶及其於收銀台指示告訴人
    拿取之商品，即欲結帳，經告訴人2次喝斥，被告方先後自
    口袋取出米酒1瓶、燒鰻罐頭1罐，告訴人隨即報警處理等客
    觀情狀相符；另現場監視器畫面雖未能清晰看見告訴人依被
    告指揮至收銀台後上方之方向，拿取之商品為何，然衡諸一
    般便利商店之擺設，收銀台後方即為香菸櫃架，客人欲購買
    時，需告知店員香菸編號，由店員拿取，足見該商品確如告
    訴人所述，係香菸無訛，被告否認其有要購買香菸云云，顯
    非屬實。是告訴人之證言，堪以採信。
  ⒋被告既會事先把米酒1瓶放至收銀台，可見其知悉可將欲購買
    之商品放至收銀台，以免無法一次性拿取太多商品，其辯稱
    沒有袋子，所以習慣把商品都放在口袋內云云，不合常理。
    而被告原先僅以收銀台上之米酒1瓶、新樂園5號香菸1包結
    帳，受告訴人第1次喝斥取出商品後，方自口袋中取出另1瓶
    米酒，並於「此時」才向告訴人稱「你給我算進去（臺語）
    」，足認其於結帳之初，並未表示欲購買2瓶米酒，1瓶已收
    入口袋，請告訴人重複刷2次條碼；且倘被告果真是忘記結
    帳，其於受告訴人第1次喝斥後，即應主動將身上所有未結
    帳商品取出，並表明忘記結帳，豈會於受告訴人第2次喝斥
    ，甚至直接指明乃「罐頭」被竊後，才願自口袋中將燒鰻罐
    頭1罐取出，足見其係眼見無法抵賴，方配合告訴人之要求
    。再者，被告雖辯稱其有放150元至收銀台云云，然被告本
    欲以米酒1瓶、新樂園5號香菸1包結帳，再加上其口袋內米
    酒1瓶、燒鰻罐頭1罐，4件商品售價共218元，業據告訴人證
    述明確，150元不足支應全部商品，況便利商店本會找錢，
    縱其提出於收銀台之金錢足夠支付，亦不當然代表其欲就口
    袋內所藏商品一併結帳，自無從據此為有利被告之認定。
  ⒌從而，足認被告乃係意圖為自己不法之所有，基於竊盜之犯
    意，而將米酒1瓶、燒鰻罐頭1罐藏於其口袋內竊取得手，並
    以購買另1瓶米酒、香菸1包之行為來掩飾犯行，其所辯僅係
    卸責之詞，殊難採信。
㈢、綜上，本案事證明確，被告之犯行洵堪認定，應依法論科。
二、論罪科刑
㈠、核被告所為，係犯刑法第320條第1項之竊盜罪。
㈡、被告前因公共危險案件，經臺灣屏東地方法院以107年度交簡
    字第2863號判決判處有期徒刑4月確定，於109年2月7日執行
    完畢等情，有臺灣高等法院被告前案紀錄表在卷可查，其於
    受徒刑之執行完畢後，5年以內故意再犯本案有期徒刑以上
    之罪，為累犯，而本案依被告犯罪情節，並無應量處最低法
    定刑，卻無法適用刑法第59條減輕規定，致其所受刑罰超過
    其所應負擔罪責之情形，參諸司法院釋字第775號解釋之意
    旨，仍應依刑法第47條第1項之規定加重其刑（最高法院108
    年度台上字第338號、第4160號判決參照）。
㈢、爰審酌被告恣意侵奪他人財物，其行為對社會經濟秩序及他
    人財產安全之造成危害，應予非難；兼衡其飾詞否認犯行之
    犯後態度、素行（有臺灣高等法院被告前案紀錄表在卷可查
    ）、被害財物價值、犯罪動機、目的、手段；暨考量被告於
    警詢自述國中肄業之智識程度，家庭經濟狀況貧寒等一切情
    狀，量處如主文所示之刑，並諭知易科罰金之折算標準，以
    資懲儆。
㈣、至被告本案竊得之米酒1瓶、燒鰻罐頭1罐，雖係被告所有之
    犯罪所得，惟業經被害人領回，有贓物認領保管單1紙在卷
    可稽，故不另宣告沒收或追徵，併予敘明。
據上論斷，應依刑事訴訟法第284條之1、第299條第1項前段、第
306條，判決如主文。
本案經檢察官楊景舜、陳力平提起公訴，檢察官林姿妤到庭執行
職務。
中　　華　　民　　國　　111  　年　　4 　　月　　7　　日
                  刑事第六庭    法　官　施又傑
以上正本證明與原本無異。
如不服本判決應於收受送達後20日內向本院提出上訴書狀，並應
敘述具體理由；其未敘述上訴理由者，應於上訴期間屆滿後20日
內向本院補提理由書(均須按他造當事人之人數附繕本)「切勿逕
送上級法院」。　　　　　　　　　
中　　華　　民　　國　　111  　年　　4 　　月　　7　　日
                                書記官　連懿婷
附錄本案論罪科刑法條全文：
中華民國刑法第320條
意圖為自己或第三人不法之所有，而竊取他人之動產者，為竊盜
罪，處 5 年以下有期徒刑、拘役或 50 萬元以下罰金。
意圖為自己或第三人不法之利益，而竊佔他人之不動產者，依前
項之規定處斷。
前二項之未遂犯罰之。